【裁判字號】    97,上訴,2791
【裁判日期】    971210
【裁判案由】    違反毒品危害防制條例
【裁判全文】
臺灣高等法院臺中分院刑事判決        97年度上訴字第2791號
上  訴  人  臺灣臺中地方法院檢察署檢察官
上  訴  人
即  被  告  乙○○
上列上訴人因被告違反毒品危害防制條例案件，不服臺灣臺中地
方法院97年度訴字第3573號中華民國97年9月22日第一審判決(起
訴案號：臺灣臺中地方法院檢察署97年度毒偵字第3781號），提
起上訴，本院判決如下：
    主    文
原判決撤銷。
乙○○施用第一級毒品，累犯，處有期徒刑壹年貳月，扣案之第
一級毒品海洛因壹包（驗餘淨重零點零柒捌零伍公克）沒收銷燬
；注射針筒及分裝吸管各壹支均沒收。又施用第二級毒品，累犯
，處有期徒刑陸月，扣案之分裝吸管壹支沒收。應執行有期徒刑
壹年陸月，扣案之第一級毒品海洛因壹包（驗餘淨重零點零柒捌
零伍公克）沒收銷燬；注射針筒及分裝吸管各壹支均沒收。
    犯罪事實
一、乙○○前因施用毒品案件，經臺灣臺中地方法院令入戒治處
    所施以強制戒治，於民國90年 6月20日執行完畢釋放，由臺
    灣臺中地方法院檢察署以 90年度戒毒偵字第370號為不起訴
    處分確定。復於 5年內即93、94年間因施用毒品案件，經本
    院及臺灣臺中地方法院分別法院判處有期徒刑11月、4 月確
    定；再因侵占案件，經臺灣南投地方法院判處有期徒刑 8月
    確定；另因詐欺案件，經臺灣臺中地方法院法院分別判處有
    期徒刑 6月、1年2月確定，上開各案件經減刑並定應執行刑
    為有期徒刑1年7月，於96年12月 9日縮刑期滿執行完畢。不
    料乙○○仍不知悔改，於97年 7月29日17時30分許，在台中
    市○○區○○路42之63號，以針筒注射方式，施用第一級毒
    品海洛因；又於97年7月30日凌晨0時7分採尿時往前回溯4日
    內之某時，在台中市○○區○○路42之63號，以不詳方式，
    施用第二級毒品甲基安非他命。嗣於97年 7月29日18時許，
    為警在上址執行搜索時查獲，並扣得第一級毒品海洛因 1包
    （驗餘淨重0.780 5公克)；乙○○所有供施用海洛因之之注
    射針筒1支及供分裝海洛因及甲基安非他命之分裝吸管1支等
    物。
二、案經臺中市警察局第四分局報告臺灣臺中地方法院檢察署檢
    察官偵查起訴。
    理    由
一、訊據上訴人即被告乙○○雖坦承施用第一級毒品海洛因及第
    二級毒品甲基安非他命之犯行，惟辯稱二種毒品買回來即混
    在一起，係同時施用云云。惟查：
  (一)被告於案發時經警採尿送驗結果，確呈海洛因、甲基安非
      他命分別經人體代謝後之嗎啡、甲基安非他命陽性反應，
      有中山醫學大學附設醫院檢驗科藥物檢測中心97年 8月14
      日尿液檢驗報告1紙在卷可證（見偵查卷第15頁)，並有白
      粉海洛因1包（驗餘淨重0.7805公克)、注射針筒及分裝吸
      管各 1支扣案可資佐證。該包白色粉末經送鑑定結果，確
      檢出海洛因成分，有行政院衛生署草屯療養院草療鑑字第
      0970008304號鑑定書在卷可憑（見原審卷第38頁），足見
      被告自白施用海洛因、甲基安非他命，確與事實相符。
  (二)被告於偵查供述僅以針筒注射方式，施用海洛因，並明確
      否認有施用甲基安非他命之行為（見偵查卷第6頁)；於原
      審法院羈押訊問時，亦供述僅施用海洛因等語（見97年度
      聲羈字第1184號卷第4頁)，其於本院改稱同時施用，顯係
      為脫卸分別論罪之責，尚無可採。況被告辯稱海洛因、甲
      基安非他命買回來即混在一起，惟扣案之白色粉末經鑑定
      結果，僅檢出海洛因，並無甲基安非他命成分，有上開鑑
      定書可佐，益見被告所辯與事實不符，難以採信，其係各
      別施用海洛因、甲基安非他命，殆無疑義。
  (三)被告曾因施用毒品案件，經臺灣臺中地方法院令入戒治處
      所施以強制戒治，於90年 6月20日執行完畢釋放，由臺灣
      臺中地方法院檢察署以90年度戒毒偵字第 370號為不起訴
      處分確定，復於 5年內即93、94年間因施用毒品案件，經
      本院及臺灣臺中地方法院分別法院判處有期徒刑11月、 4
      月確定等情，有臺灣高等法院被告前案紀錄表在卷可憑。
      查被告本件施用第一級毒品海洛因、第二級毒品之行為固
      於90年間強制戒治執行完畢釋放 5年後所為，惟按毒品危
      害防制條例於92年7月9日修正公布，自93年1月9日施行，
      其中第20條、第23條將施用毒品之刑事處遇程序區分為「
      初犯」及「5年內再犯」與「5年後再犯」。其立法理由略
      謂：「初犯」經觀察、勒戒或強制戒治後，應為不起訴處
      分；經觀察、勒戒或強制戒治執行完畢釋放後「5 年內再
      犯」者，因其再犯率甚高，原實施之觀察、勒戒及強制戒
      治已無法收其實效，應依法追訴。至於經觀察、勒戒或強
      制戒治執行完畢釋放後「5 年後再犯」者，因前所實施之
      觀察、勒戒或強制戒治已足以遮斷其毒癮，為期鼓勵自新
      並協助斷除毒癮，仍適用「初犯」規定，先經觀察、勒戒
      或強制戒治之程序。從而依修正後之規定，應僅限於「初
      犯」及「5 年後再犯」此二種情形始應先經觀察、勒戒或
      強制戒治程序。倘被告於 5年內已曾再犯並經依法追訴，
      顯見其再犯率甚高，觀察、勒戒或強制戒治已無法收其實
      效，則縱其第 3次以上再度施用毒品之時間係在初犯經觀
      察、勒戒或強制戒治執行完畢釋放5年以後，仍不符合「5
      年後再犯」之規定，即應依該條例第10條規定處罰（最高
      法院95年5月9日95年第 7次刑事庭會議決議、同院95年度
      台非字第59號判決、95年度台上字第1071號判決參照）。
      本件被告既於前揭強制戒治執行完畢釋放後 5年內之93、
      94年間，已再因施用毒品犯行，經本院及臺灣臺中地方法
      院分別判刑確定，則被告本案施用毒品之犯行，即應依法
      追訴。
  (四)綜上所述，被告分別施用海洛因、甲基安非他命之犯罪事
      證已臻明確，所辯乃畏罪卸責之詞，無可採信，其犯行洵
      堪認定，應依法論罪科刑。
二、查海洛因、甲基安非他命分別係毒品危害防制條例第2條第2
    項第1款、第2款所規定之第一級毒品、第二級毒品，均不得
    非法持有、施用。核被告施用海洛因、甲基安非他命所為，
    分別係犯毒品危害防制條例第10條第 1項之施用第一級毒品
    罪及同條第 2項之施用第二級毒品罪。被告為供施用而持有
    毒品海洛因、甲基安非他命之低度行為，應各為施用之高度
    行為所吸收，均不另論罪。被告曾因施用毒品案件，經本院
    及臺灣臺中地方法院分別法院判處有期徒刑11月、4 月確定
    ；再因侵占案件，經臺灣南投地方法院判處有期徒刑 8月確
    定；另因詐欺案件，經臺灣臺中地方法院法院分別判處有期
    徒刑 6月、1年2月確定，上開各案件經減刑並定應執行刑為
    有期徒刑1年7月，於96年12月 9日縮刑期滿執行完畢，有臺
    灣高等法院被告前案紀錄表在卷可按，其於有期徒刑執行完
    畢後，5年內故意再犯本案有期徒刑以上之2罪，均為累犯，
    各應依刑法第47條第1項之規定加重其刑。所犯上開2罪間，
    犯意各別，行為互異，應分論併罰。
三、原審認被告施用第一級毒品及第二級毒品等罪證明確，分別
    予以論罪科刑，固非無見，惟扣案之注射針筒 1支係被告所
    有供施用海洛因所用之物；分裝吸管 1支亦為被告所有供施
    用時分裝海洛因及甲基安非他命之物，原判決未予諭知沒收
    ，尚有未合。被告上訴辯稱海洛因及甲基安非他命係同時施
    用，應僅論以一罪，指摘原審判決不當，固無理由，惟檢察
    官上訴指摘原判決漏未宣告沒收係不當，既有理由，自應由
    本院予以撤銷改判。爰審酌被告已有違反毒品危害防制條例
    前科，經觀強制戒治及判刑執行完畢後，仍不知戒惕，一再
    施用，無視於毒品對於自身健康之戕害及國家對於杜絕毒品
    犯罪之禁令，不知戒除惡習，惡性非輕，然念及施用毒品並
    無危害他人，其犯罪手段尚屬平和，所生損害非鉅，且被告
    於犯後坦承基本犯行，具有悔意之犯罪後態度，暨施用毒品
    者均有相當程度之成癮性及心理依賴，其犯罪心態與一般刑
    事犯罪之本質並不相同，應側重適當之醫學治療及心理矯治
    為宜等一切情狀，分別量處如主文第 2項所示之刑，並定其
    應執行之刑，以示懲儆。扣案之第一級毒品海洛因（驗餘淨
    重0.7805公克）係毒品危害防制條例第2條第2項第 1款所稱
    之第一級毒品，應依同條例第18條第 1項前段規定，於施用
    第一級毒品罪項下宣告沒收銷燬。又扣案之注射針筒 1支，
    係被告所有供施用第一級毒品犯罪所用之物，業據被告供承
    在卷，應依刑法第38條第1項第2款之規定，於施用第一級毒
    品罪項下宣告沒收。另扣案之分裝吸管 1支亦為被告所有，
    供其施用毒品時分裝海洛因及甲基安非他命之物，應依刑法
    第38條第1項第2款之規定，於施用第一級毒品罪、第二級毒
    品罪項下均諭知宣告沒收。
四、據上論斷，應依刑事訴訟法第369條第 1項前段、第364條、
    第299條第1項前段，毒品危害防制條例第10條第1項、第2項
    、第18條第1項前段，刑法第11條、第47條第1項、第51條第
    1項第5款、第38條第1項第2款，判決如主文。
本案經檢察官甲○○到庭執行職務。
中    華    民    國    97    年    12    月    10    日
            刑事第六庭    審判長法  官  李  文  雄
                                法  官  林  靜  芬
                                法  官  張  恩  賜
以上正本證明與原本無異。
施用第一級毒品部分如不服本判決應於收受本判決後10日內向本
院提出上訴書狀，其未敘述上訴理由者，並得於提起上訴後10日
內向本院補提理由書狀（均須按他造當事人之人數附繕本）「切
勿逕送上級法院」。
施用第二級毒品部分不得上訴。
                                書記官  陳  如  慧
中    華    民    國    97    年    12    月    10    日
附錄論罪科刑法條
毒品危害防制條例第10條：
施用第一級毒品者，處六月以上五年以下有期徒刑。
施用第二級毒品者，處三年以下有期徒刑。


司法院資訊處製作；財團法人民間司法改革基金會備份。
